【裁判字號】    97,交抗,233
【裁判日期】    970229
【裁判案由】    違反道路交通管理處罰條例
【裁判全文】
臺灣高等法院交通事件裁定             97年度交抗字第233號
    抗  告  人
    即受處分人  甲○○原名楊.
上列抗告人因違反道路交通管理處罰條例案件，不服臺灣板橋地
方法院96年度交聲字第2022號，民國96年12月31日裁定，提起抗
告，本院裁定如下：
    主  文
抗告駁回。
    理  由
一、原處分意旨略以：受處分人即異議人甲○○之配偶陳怡靜騎
    乘（原裁定誤載為受處分人騎乘） 車號NSZ-556號重型機車
    ，於民國96年9月14日15時12分許， 行經臺北市○○路○段
    時，因附載座人未戴安全帽，經警照相逕行舉發，通知車主
    即受處分人應於96年11月1日前自動繳納罰鍰， 有臺北市政
    府警察局96年9月28日之北市警交大字第AD0000000號舉發違
    反道路交通管理事件通知單影本1紙及採證照片1禎在卷，異
    議人不服，原舉發機關臺北市政府警察局北投分局於96年11
    月8日以北市警投分交字第09632023900號函，敘明舉發異議
    人違規之經過及舉發依據，嗣交通部公路總局臺北區監理所
    蘆洲監理站因異議人聲明不服， 乃於96年12月4日以北監蘆
    字第裁46-AD0000000號為裁決處分，就異議人「機器腳踏車
    附座載人未依規定戴安全帽」之交通違規行為，裁處異議人
    罰鍰新臺幣500元。
二、聲明異議意旨略以：緣異議人即受處分人甲○○之配偶陳怡
    靜（原裁定誤載為騎乘之人為受處分人） 於96年9月14日15
    時12分許騎乘NSZ-556號機車，行經臺北市○○路○段並附載
    幼童一名，因所附載之幼童年齡剛滿2歲， 且專售安全帽之
    店家並無售幼童的安全帽，因為幼童頭圍太小沒有適用的，
    並且告知本人如戴不符合幼童適用的安全帽易使幼童頸椎受
    傷，故本人只好用帽子及安全帶扣於腰際以保護幼童之安全
    ，被執勤員警照相舉發，自有未服。為此聲明異議，請求撤
    銷原處分等語。
三、原裁定以：
（一）按「機車腳踏車駕駛人或附載座人未依規定戴安全帽者，
      處駕駛人新臺幣五百元罰鍰。」道路交通管理處罰條例第
      31條第6款定有明文。次按道路交通安全規則第88條第1項
      第5款規定：「機器腳踏車附載人員或物品， 應依下列規
      定：五、駕駛人及附載坐人均應戴安全帽」。
（二）經查：
  １、本件異議人即受處分人甲○○之配偶陳怡靜（原裁定誤載
      為騎乘之人為受處分人） 騎乘甲○○所有之車號NSZ-556
      號重型機車，於96年9月14日15時12分許， 行經臺北市○
      ○路○段時，因附載座人未戴安全帽，經警照相逕行舉發
      ，通知車主應於96年11月1日前自動繳納罰鍰， 有臺北市
      政府警察局96年9月28日之北市警交大字第AD0000000號舉
      發違反道路交通管理事件通知單影本1紙及採證照片1禎在
      卷，異議人不服，原舉發機關臺北市政府警察局北投分局
      於96年11月8日以北市警投分交字第09632023900號函，敘
      明舉發異議人違規之經過及舉發依據，嗣交通部公路總局
      臺北區監理所蘆洲監理站因異議人聲明不服，乃於96年12
      月4日以北監蘆字第裁46-AD0000000號為裁決處分， 就異
      議人「機器腳踏車附座載人未依規定戴安全帽」之交通違
      規行為，裁處異議人罰鍰新臺幣500元， 有卷附上開函文
      及裁決書影本各1份為佐。
  ２、異議人甲○○於聲明異議書中坦承騎乘上開重型機車於96
      年9月14日15時12分許， 行經臺北市○○路○段因機器腳
      踏車附座載人未依規定戴安全帽之事實，且有警察採證照
      片1幀附卷可稽。從而異議人於前開時、地， 騎乘上開機
      車「機器腳踏車附座載人未依規定戴安全帽」之違規行為
      ，堪以認定。
  ３、又觀上開舉發照片，異議人使用所謂機車座椅係置於機車
      車身腳踏板處，使幼童坐於其身前，而非使搭載人坐於機
      車之附座，此舉已嚴重影響於機車行車之穩定性及該幼童
      之安全，而異議人既未購得合適幼童戴用之安全帽，即不
      應捨幼童之安全於不顧而執意違規以機車搭載未戴安全帽
      之幼童外出，其辯稱所附載之幼童年齡剛滿2歲，因幼童
      頭圍太小沒有適用安全帽，故其使用帽子及安全帶扣於腰
      際以保護幼童之安全，被執勤員警照相舉發，自有未服云
      云，顯非正當理由。
（三）據上所析，原處分機關援引道路交通管理處罰條例第31條
      第6項規定， 就「機器腳踏車附座載人未依規定戴安全帽
      」之交通違規行為，裁處異議人罰鍰500元， 並無違誤或
      不當，本件異議為無理由，應予駁回，經核並無違誤。
四、抗告人抗告意旨略以：
（一）抗告人幼子年僅2歲，無法購得合適之安全帽， 倘配戴不
      合頭圍之過大安全帽，不僅遮檔幼子視線，且如發生車禍
      ，將容易對幼子之頸椎造成嚴重傷害。況抗告人之配偶騎
      乘機車時，確有使用安全帶將幼子扣於腰際，並無罔顧幼
      子安全之舉。
（二）又並非人人均有汽車代步，若無法購得合適安全帽之民眾
      無車可開，豈非限制該等民眾不得出門？足見相關法規顯
      有未盡人情之處，如依該法規裁處，非屬適當。原裁定未
      審酌及此，即有未恰，爰請撤銷原裁定，更為適法之裁定
      等語。
五、惟查：
（一）本件縱令抗告人無從購得適合幼子之安全帽等情屬實，惟
      依卷附舉發照片所示，抗告人之配偶陳怡靜，確有於上開
      時、地， 騎乘抗告人所有之車牌號碼NSZ-556號重型機車
      時，有本件附載座人未戴安全帽之違規，原處分機關依法
      裁處，並無違誤，業據原審法院詳載理由依據。抗告人猶
      執前詞，徒以無法購得合適安全帽為由，辯稱本件違規不
      應處罰等語，顯不足採。抗告意旨（一）所指，為無理由
      。
（二）再本件所涉法規縱有未就本案相關情形特予規定，惟於法
      規尚未透過法定程序修正之前，仍屬合法有效，人民自應
      遵守。況於本案情形，抗告人仍得以搭乘大眾運輸工具或
      計程車等方式，安全載送幼兒出門，斷非得僅以無法購得
      適合之安全帽為由，即置幼子生命、安全於不顧，而持續
      違法。倘抗告人所指無法購得合適安全帽而未戴安全帽騎
      乘機車時，即不得予以處罰一事可採，豈非全國家有幼兒
      之父母，均得藉此理由，任意違法，此舉不僅置幼子生命
      、安全於不顧，甚至蔑視法律如無物，自非可採。抗告意
      旨（二）所指，亦無理由。
（三）縱上所述，抗告人所涉本件交通違規，應予處罰，顯屬無
      疑，足見本件抗告為無理由，應予駁回。
據上論結，應依道路交通案件處理辦法第26條，道路交通管理處
罰條例第89條，刑事訴訟法第412條，裁定如主文。
中    華    民    國    97    年    2      月    29   日
                  刑事第４庭審判長法  官  沈宜生
                                  法  官  鄭水銓
                                  法  官  周煙平
以上正本證明與原本無異。
不得再抗告。
                                  書記官  蕭麗珍
中    華    民    國    97    年    3     月    5     日


司法院資訊處製作；財團法人民間司法改革基金會備份。
